ACORDAO-COMPLETO-2353690

ACÓRDÃO DE RELAÇÃO

ACÓRDÃO DE RELAÇÃO 1059/2019 ATA 15/2019 - PLENÁRIO

Acórdão 576/2010-TCU-Segunda Câmara
	(...) 
	1.2. Órgão/Entidade: Serviço Nacional de Aprendizagem Industrial - Departamento 	Regional no Estado de Rondônia-Senai/RO-MTE.
	(...) 
	1.5.1. ao Serviço Nacional de Aprendizagem Industrial-Senai/RO que:
	(...) 
	1.5.1.2. exija das empresas contratadas para execução dos trabalhos de auditoria 	independente que disponibilizem apenas profissionais registrados no Cadastro 	Nacional de Auditores Independentes-CNAI, haja vista a obrigatoriedade prevista nas 	normas do Conselho Federal de Contabilidade para o exercício dessas atividades, 	conforme NBC P 1 e NBC P 5 do CFC;
	(...) 
16.	Portanto, em relação às exigências noticiadas pelo representante, a presente instrução posiciona-se no sentido que descabe atuação do TCU, tendo em conta que as mesmas não restringem a competição, pois os contadores que irão prestar o serviço necessitam do registro no CNAI para realizarem auditoria independente nos moldes pretendidos como objeto do certame em tela, em atendimento, inclusive, ao entendimento contido na determinação expressa no Acórdão 576/2010-TCU-Segunda Câmara.
17.	Quanto à realização do pregão presencial, a análise permitiu identificar a preterição da modalidade eletrônica do pregão em favor de sua forma presencial sem que existissem motivos substanciais que justificassem tal opção. Ao tratar de questões envolvendo a matéria no âmbito do Sistema "S", o TCU, por meio do Acórdão 1584/2016-TCU-Plenário (Relator: Ministro Walton Alencar Rodrigues) , decidiu expedir recomendação à entidade do Sistema "S" para que adotasse, sempre que possível, a forma eletrônica do pregão, considerando que a forma presencial deve ser justificada, pois pode caracterizar ato de gestão antieconômico. Além desse, vale citar o Acórdão 2957/2016-TCU-Plenário (Relator: Ministro Weder de Oliveira) , que cientificou o Senai-DR/RO, sobre a falha apontada.
18.	Por fim, vale salientar que os motivos apresentados, à peça 4, p. 1, para o pregão em questão não ter sido realizado sob a forma eletrônica não se mostram decisivos a ponto de justificar o uso da modalidade presencial desse tipo de certame. Vale registrar que existe a possibilidade de se valer, para a realização do pregão na sua forma eletrônica, de outras plataformas, como a do Banco do Brasil (licitações-e.com.br) , utilizada por outras entidades do Sistema "S".
19.	Nesse sentido, entende-se cabível que seja dada ciência ao Serviço Social de Aprendizagem Industrial-Senai/Departamento Nacional (Senai/DN) e ao Departamento Regional do Senai no Estado do Amazonas - Senai-DR/AM, com vistas à adoção de medidas de prevenção à ocorrência de outras semelhantes, de que a realização de Pregão Presencial 23/2019 em detrimento do eletrônico sem a devida exposição dos pressupostos de fato e de direito suficientes a justificar sua adoção, contraria os princípios aplicáveis à licitação, ante o cerceamento desnecessário à maior publicidade e competitividade possíveis à competição, consoante entendimento do TCU aplicável às entidades do Sistema S (Acórdão 1584/2016-TCU-Plenário (Relator: Ministro Walton Alencar Rodrigues) e 2.957/2016-TCU-Plenário (Relator: Ministro Weder de Oliveira) ) .
20.	Diante do exposto, a presente instrução posiciona-se no sentido de que o Senai-DR/AM seja cientificado, com fundamento no art. 7º da Resolução-TCU 265/2014, que o emprego, na licitação em comento, de pregão presencial, em vez da sua forma mais competitiva, a eletrônica, contraria o decidido a respeito da matéria nos Acórdão 1584/2016-TCU-Plenário (relator: Ministro Walton Alencar Rodrigues) e 2.957/2016-TCU-Plenário (Relator: Ministro Weder de Oliveira) .
Conclusão
21.	Está afastado o pressuposto da plausibilidade jurídica uma vez que os fatos noticiados não se traduziram em exigências irregulares, tendo em conta que se trata de requisitos necessários para a prestação do serviço contratado.
22.	Feitas essas considerações, propõe-se indeferir o pedido de medida cautelar, uma vez ausentes os pressupostos do perigo da demora e da plausibilidade jurídica, essenciais para sua concessão, e por restar caracterizado o perigo da demora reverso, haja vista a celebração do contrato decorrente do certame em tela, comunicando-se a deliberação que vier a ser adotada ao representante, à entidade regional representada e ao respectivo ente de administração nacional, em decorrência do abordado quanto ao emprego de pregão na modalidade presencial em detrimento da busca pelo emprego do pregão eletrônico, por suas competências primárias de controle interno do Sistema Senai, bem como à Secex-Trabalho, unidade técnica detentora da referida clientela, para conhecimento.

	E. Impacto dos Encaminhamentos Propostos

	Haverá impacto relevante na entidade e/ou na sociedade, decorrente dos encaminhamentos propostos?
	Não

	F. Pedido de Ingresso aos Autos e de Sustentação Oral

	Há pedido de ingresso aos autos?
	Não

	Há pedido de sustentação oral?
	Não

	G. Processos Conexos e Apensos

	Há processos conexos noticiando possíveis irregularidades na contratação ora em análise?
	Não

	H. Proposta de Encaminhamento

	24. Em virtude do exposto, propõe-se:
24.1.conhecer da representação, satisfeitos os requisitos de admissibilidade constantes no art. 113, § 1º, da Lei 8.666/1993, c/c os arts. 235 e 237, VII, do Regimento Interno deste Tribunal, e no art. 103, § 1º, da Resolução - TCU 259/2014;
24.2.indeferir o pedido de concessão de medida cautelar formulado pelo representante, tendo em vista a inexistência dos elementos necessários para sua adoção;
24.3.no mérito, considerar a presente representação parcialmente procedente;
24.4.dar ciência ao Departamento Regional do Senai no Estado do Amazonas-Senai-DR/AM, com fundamento no art. 7º da Resolução - TCU 265/2014, sobre as seguintes impropriedades/falhas, identificadas no Pregão Presencial 23/2019, para que sejam adotadas medidas internas com vistas à prevenção de outras ocorrências semelhantes:
24.4.1.realização de licitação na modalidade de pregão presencial em detrimento da forma eletrônica do pregão, sem a devida exposição dos pressupostos de fato e de direito suficientes a justificar sua adoção, contrariando os princípios aplicáveis à licitação, consoante entendimento do TCU acerca da matéria (Acórdão 1584/2016-TCU-Plenário (Relator: Ministro Walton Alencar Rodrigues) e 2.957/2016-TCU-Plenário (Relator: Ministro Weder de Oliveira) ) ;
24.5.dar ciência ao Serviço Social de Aprendizagem Industrial-Senai/Departamento Nacional (Senai/DN) e ao Departamento Regional do Senai no Estado do Amazonas - Senai-DR/AM, com vistas à adoção de medidas de prevenção à ocorrência de outras semelhantes, de que a realização de Pregão Presencial 23/2019 em detrimento do eletrônico sem a devida exposição dos pressupostos de fato e de direito suficientes a justificar sua adoção, contraria os princípios aplicáveis à licitação, ante o cerceamento desnecessário à maior publicidade e competitividade possíveis à competição, consoante entendimento do TCU aplicável às entidades do Sistema S (Acórdão 1584/2016-TCU-Plenário (Relator: Ministro Walton Alencar Rodrigues) e 2.957/2016-TCU-Plenário (Relator: Ministro Weder de Oliveira) ) ;
24.6.comunicar ao Serviço Social de Aprendizagem Industrial - Senai/Administração Nacional, ao Departamento Regional do Senai no Estado do Amazonas-Senai-DR/AM e ao representante que o conteúdo da deliberação que vier a ser proferida poderá ser consultado no endereço www.tcu.gov.br/acordaos; 
24.7. comunicar a deliberação à Secex Trabalho, unidade técnica detentora da clientela, para conhecimento; e
24.8.arquivar os presentes autos, nos termos do art. 250, I, c/c art. 169, V, do Regimento Interno deste Tribunal."

Acolho a proposta da unidade nos termos do seguinte acórdão:
ACORDAM, os Ministros do Tribunal de Contas da União, com fundamento nos arts. 143, 237, VII e 250, II do Regimento Interno/TCU, em: 
a) conhecer da representação, satisfeitos os requisitos de admissibilidade constantes no art. 113, § 1º, da Lei 8.666/1993, c/c os arts. 235 e 237, VII, do Regimento Interno deste Tribunal, e no art. 103, § 1º, da Resolução - TCU 259/2014;
b) indeferir o pedido de concessão de medida cautelar formulado pelo representante, tendo em vista a inexistência dos elementos necessários para sua adoção;
c)	no mérito, considerar a presente representação parcialmente procedente;
d)	dar ciência ao Departamento Regional do Senai no Estado do Amazonas-Senai-DR/AM, com fundamento no art. 7º da Resolução - TCU 265/2014, sobre as seguintes impropriedades/falhas, identificadas no Pregão Presencial 23/2019, para que sejam adotadas medidas internas com vistas à prevenção de outras ocorrências semelhantes:
d.1) realização de licitação na modalidade de pregão presencial em detrimento da forma eletrônica do pregão, sem a devida exposição dos pressupostos de fato e de direito suficientes a justificar sua adoção, contrariando os princípios aplicáveis à licitação, consoante entendimento do TCU acerca da matéria (Acórdão 1584/2016-TCU-Plenário (Relator: Ministro Walton Alencar Rodrigues) e 2.957/2016-TCU-Plenário (Relator: Ministro Weder de Oliveira) ) ;
e) 	dar ciência ao Serviço Social de Aprendizagem Industrial-Senai/Departamento Nacional (Senai/DN) e ao Departamento Regional do Senai no Estado do Amazonas - Senai-DR/AM, com vistas à adoção de medidas de prevenção à ocorrência de outras semelhantes, de que a realização de Pregão Presencial 23/2019 em detrimento do eletrônico sem a devida exposição dos pressupostos de fato e de direito suficientes a justificar sua adoção, contraria os princípios aplicáveis à licitação, ante o cerceamento desnecessário à maior publicidade e competitividade possíveis à competição, consoante entendimento do TCU aplicável às entidades do Sistema S (Acórdão 1584/2016-TCU-Plenário (Relator: Ministro Walton Alencar Rodrigues) e 2.957/2016-TCU-Plenário (Relator: Ministro Weder de Oliveira) ) ;
f)	comunicar ao Serviço Social de Aprendizagem Industrial - Senai/Administração Nacional, ao Departamento Regional do Senai no Estado do Amazonas-Senai-DR/AM e ao representante que o conteúdo desta deliberação proferida poderá ser consultada no endereço www.tcu.gov.br/acordaos; 
g) 	comunicar a presente deliberação à Secex Trabalho, unidade técnica detentora da clientela, para conhecimento; e
h)	arquivar os presentes autos, nos termos do art. 250, I, c/c art. 169, V, do Regimento Interno deste Tribunal.
1. Processo TC-Processo 007.920/2019-9 (REPRESENTAÇÃO) 
	1.1. Representante: Jinkings & Fernandes Auditores Independentes S/S - ME
1.2. Órgão/Entidade: Departamento Regional do Senai No Estado do Amazonas; Serviço Nacional de Aprendizagem Industrial - Departamento Nacional
	1.3. Relator: Ministro Raimundo Carreiro
	1.4. Representante do Ministério Público: não atuou
	1.5. Unidade Técnica: Secretaria de Controle Externo de Aquisições Logísticas (Selog) .
	1.6. Representação legal: Roberto Nonato Paiva de Souza (OAB/AM 5496) 
	1.7. Determinações/Recomendações/Orientações: não há.

3.	Presentes todos os requisitos de admissibilidade constantes no art. 113, § 1º, da Lei 8.666/1993, c/c os arts. 235 e 237, VII, do Regimento Interno/TCU, e no art. 103, § 1º, da Resolução - TCU 259/2014, a 
representação
 deve ser conhecida.
	
D. Medida Cautelar - Avaliação dos Pressupostos
	
Perigo da Demora
	
O contrato do certame já foi assinado?
	
Sim
	
Há decisão judicial ou administrativa, sem especificação de prazo, para suspender o andamento do processo licitatório ou a contratação?
	
Não há informação
	
Análise:

ACORDAO-COMPLETO-2394788

Acórdão de Relação 391/2020 - Plenário

Acórdão de Relação

RAIMUNDO CARREIRO

Não atuou

REPRESENTAÇÃO (REPR)

Secretaria de Controle Externo de Aquisições Logísticas (Selog).